臺灣士林地方法院刑事判決　　　　　　　100年度易字第195號
公　訴　人　臺灣士林地方法院檢察署檢察官
被　　　告　金瑞蓮
上列被告因竊盜案件，經檢察官提起公訴（99年度偵字第11472號）
，本院判決如下：
    主  文
金瑞蓮無罪。
    理  由
一、公訴意旨略以：被告金瑞蓮與告訴人傅聖涵為同事關係，均
    在臺北市○○區○○路二段13號12樓之1 榮耀城靈糧堂教會
    任職，而被告於民國99年4 月30日19時許，見告訴人將所有
    APPLE 廠牌之白色iPhone手機（序號000000000000000 ，內
    有0000000000號SIM 卡）置放辦公室桌上，竟意圖為自己不
    法所有基於竊盜之犯意，利用告訴人不在場之機會，徒手竊
    取該手機。嗣於99年5 月18日，被告因積欠另一同事高毓璟
    金錢，遂將所竊手機交付高毓璟抵債，並於99年5 月29日同
    意由高毓璟處分該手機，高毓璟繼而於99年8 月初，以新台
    幣（下同）9000元之價格，出售該手機予告訴人。告訴人取
    得手機後，發覺手機序號與原所失竊之手機相同，即報警追
    查上情，因認被告涉有刑法第320 條第1 項之竊盜罪嫌。
二、按犯罪事實應依證據認定之，無證據不得認定其犯罪事實；
    而不能證明被告犯罪者，應諭知無罪之判決，刑事訴訟法第
    154 條第2 項、第301 條第1 項分別定有明文。又所謂認定
    犯罪事實之證據，係指足以認定被告確有犯罪行為之積極證
    據而言，如未發現相當證據，或證據不足以證明，自不能以
    推測或擬制之方法，以為裁判基礎，最高法院40年台上字第
    86 號 著有判例。另認定犯罪事實所憑之證據，雖不以直接
    證據為限，間接證據亦包括在內；然而無論直接或間接證據
    ，其為訴訟上之證明，須於通常一般之人均不致有所懷疑，
    而得確信其為真實之程度者，始得據為有罪之認定，倘其證
    明尚未達到此一程度，而有合理之懷疑存在時，事實審法院
    自得就其心證上理由予以闡述，敘明其如何無從為有罪之確
    信，因而為無罪之判決，最高法院76年台上字第4986號判例
    可參。
三、公訴意旨認被告涉犯竊盜罪嫌，無非以：告訴人失竊手機時
    ，被告在事發現場一節，業據被告、告訴人陳述一致，而被
    告日後交付手機予高毓璟，高毓璟再轉賣告訴人之事實，則
    據被告、證人高毓璟證述屬實，告訴人前所失竊之手機，遂
    因此失而復得等情，又經告訴人陳明在卷，相關之通聯記錄
    、遠傳電信合約、手機照片、贓物認領保管單等證據，亦可
    佐證上開事實等情，為其主要之論據。訊據被告雖不爭執告
    訴人失竊手機後又由高毓璟處尋回手機一節，但堅決否認竊
    盜犯行，辯稱：被告、告訴人、高毓璟同一時段購買三支相
    同外觀之手機，被告因積欠高毓璟手機款項，遂將自己之手
    機交付高毓璟處分，被告未曾竊取告訴人手機，亦未將告訴
    人手機交付高毓璟等語。
四、經查：
（一）告訴人於99年3 月間購得iPhone手機1 支，並自99年4 月
      1 日起搭配遠傳電信0000000000門號使用之事實，為被告
      所不爭執（本院卷第25頁），且經證人即告訴人傅聖涵、
      證人高毓璟證述在卷（偵查卷一第35頁至第37頁），並有
      行動電話基本資料在卷可稽（偵查卷一第103 頁）。同時
      ，該iPhone手機之序號為000000000000000 號之事實（以
      下就上述序號簡稱540 序號），有告訴人提出之手機外包
      裝盒採證照片可參（偵查卷一第27頁），且有上述門號及
      序號手機自99年4 月1 日起至同月30日之通聯紀錄可供交
      互核對（偵查卷一第46頁至第66頁、偵查卷二第5 頁至第
      29頁）。因此，告訴人於99年3 月間，曾經購買540 序號
      之iPhone手機一節，應無疑義。
（二）告訴人所有之540 序號iPhone手機，於99年4 月30日晚間
      ，在臺北市○○區○○路二段13號12樓之1 靈糧堂教會辦
      公室遺失之事實，為被告所不爭執（本院卷第25頁），且
      經證人即告訴人傅聖涵證述無誤（本院卷第38頁），而告
      訴人隨即於當日掛失SIM 卡一節，則有遠傳電信股份有限
      公司99年10月12日遠傳（企營）字第09910906447 號函在
      卷可參（偵查卷一第119 頁），同時，根據540 序號手機
      之通聯記錄，該手機於99年4 月間經常保持開機使用之狀
      態，但於99年4 月30日晚間6 時52分許，該手機利用教會
      旁臺北市○○區○○路二段9 號13樓屋頂基地台接收簡訊
      後（通聯紀錄代碼為SMS ），再無繼續使用之紀錄一節，
      亦有540 序號手機通聯紀錄可供比對（偵查卷二第5 頁至
      第29頁）。因而，告訴人所有540 序號手機連同所使用之
      SIM 卡，於99年4 月30日晚間在教會辦公室遺失之事實，
      足堪認定。
（三）告訴人於99年8 月初，又以9000元之代價，向高毓璟購得
      iPhone手機1 支之事實，為被告所不爭執（本院卷第25
      頁），且經證人即告訴人傅聖涵、證人高毓璟證述屬實（
      偵查卷一第36頁至第37頁）。而告訴人此次購得之手機內
      含SIM 卡，該SIM 卡內之資料與告訴人99年4 月30日所遺
      失手機SIM 卡內之資料，二者相同，且手機自身顯示之手
      機序號為000000000000000 號，與99年4 月30日所遺失之
      手機序號相同，又有原所遺失之手機外包裝盒可供比對等
      情，業經證人即告訴人傅聖涵陳明在卷（本院卷第39 頁
      ），並有臺北市政府警察局北投分局手機採證照片可供核
      對（偵查卷一第27頁），復經本院於審判期日勘驗無誤（
      本院卷第71頁、第93頁）。因此，告訴人遺失540 序號手
      機連同原有SIM 卡後，又於99年8 月初，由高毓璟處失而
      復得之事實，亦可認定。
（四）告訴人之540 序號手機由高毓璟處失而復得後，因證人高
      毓璟陳稱手機來自被告等情（偵查卷一第15頁），而告訴
      人陳稱手機遺失時被告正在遺失地點等語（偵查卷一第11
      頁至第12頁），被告亦自承手機遺失時在場，且坦認曾交
      付iPhone手機1 支給高毓璟之事實（偵查卷一6 頁），全
      案遂因被告竊盜嫌疑重大，而由警方移送檢察官偵查（偵
      查卷一第1 頁）。然查：
      1.告訴人所有540 序號手機於99年4 月30日在教會辦公室
        遺失時，除被告確實在場外，證人高毓璟、張懷文、牧
        師黃福國及其配偶、其他學生均可能出入現場之事實，
        業據當時在場之證人傅聖涵、張懷文證述在卷（本院卷
        第39頁、第69頁、第95頁）。由於540 序號手機遺失之
        歷程，查無直接證據足資認定其經過情形，只能按各項
        間接證據綜合推論，而當時可能涉案之嫌疑人並非單一
        ，僅憑被告在事發現場或被告財務狀況欠佳，即揣測被
        告之竊盜事實或竊盜動機，恐屬過度推論。
      2.被告於99年5 月間，曾交付iPhone手機1 支予高毓璟之
        事實，為被告、證人高毓璟、傅聖涵、張懷文、黃福國
        所陳述一致之事實（本院卷第41頁、第47頁、第71頁、
        第94頁、第98頁），但關於交付手機之確切時間，眾人
        均難透過其他事證回憶精確日期，僅大致記得約為99年
        5 月17日或99年5 月24日等語。而高毓璟取得被告交付
        之手機後，曾經開機查看被告手機通訊錄，並與被告家
        人通話，共同商議被告債務解決問題等情，則經證人高
        毓璟於偵查中、傅聖涵、張懷文於審理中證述在卷（偵
        查卷一第114 頁、第115 頁、本院卷第71頁、第95頁）
        。準此，被告交付高毓璟之手機顯然內含SIM 卡，且該
        SIM 卡即為被告使用之SIM 卡，並非告訴人或其他人之
        SIM 卡，應屬無疑。
      3.被告使用之SIM 卡門號為0000000000號，該門號為張懷
        文於99年3 月18日向遠傳電信申辦，並提供被告使用，
        因被告於99年5 月間，將iPhone手機1 支連同該SIM 卡
        交付高毓璟，張懷文遂於99年5 月29日，囑託兄長向高
        毓璟取回該SIM 卡等情，業據證人高毓璟、張懷文證述
        一致在卷（本院卷第71頁、第95頁），且有0000000000
        號行動電話基本使用者資料附卷可證（偵查卷一第45頁
        ）。又0000000000門號之SIM 卡，被告於5 月中、下旬
        交付高毓璟占有後，至高毓璟於99年5 月29日返還張懷
        文之數日當中，仍持續有通聯紀錄可查（偵查卷二第
        184 頁），而通聯紀錄顯示SIM 卡所搭配之手機，為序
        號000000000000000 序號手機（下稱480 序號手機），
        並非告訴人之540 序號手機。因此，由被告交付高毓璟
        之SIM 卡反向查證所搭配之手機後，被告交付高毓璟之
        手機，應即為480 序號之手機，並非告訴人遺失之540
        序號手機，且被告亦未將自己之SIM 卡插入告訴人遭竊
        之540 序號手機等事實，當可認定。
      4.99年4 月30日，告訴人遺失之手機及SIM 卡，為540 序
        號手機及0000000000號SIM 卡；99年5 月間，被告交付
        高毓璟之手機及SIM 卡，為480 序號手機及0000000000
        號SIM 卡；至99年8 月初，高毓璟交付告訴人之手機及
        SIM 卡，又為540 序號手機及0000000000號SIM 卡，業
        已認定如前。而證人高毓璟證稱僅收受被告1 支iPhone
        手機等語（偵查卷一第115 頁）。因此，告訴人遺失及
        尋回手機、SIM 卡之過程，查無與被告之關聯，而高毓
        璟於99年8 月交付告訴人之手機及SIM 卡，另有其他來
        源，即堪認定。
      5.證人高毓璟雖證稱被告交付iPhone手機抵債，自己再將
        該抵債手機轉賣告訴人，二者實為同支iPhone手機云云
        （偵查卷一第36頁、本院卷第42頁）。然而，證人高毓
        璟本身為盜贓之持有人，立場微妙，關於其證詞，自應
        審慎評估。且證人高毓璟於本院兩次交互詰問時，對諸
        多問題答稱不清楚或不確定云云，面對較為關鍵之先後
        交付兩張SIM 卡予被告及告訴人一節，亦復如此（本院
        卷第41頁、第71頁），故證人高毓璟之說辭顯有保留，
        不能盡信。又在全案當中，證人黃福國、張懷文與案情
        並無利害關係，二人證詞應屬可採，而證人黃福國、張
        懷文所稱：高毓璟取得被告交付之手機後，均由高毓璟
        自行保管手機，且高毓璟曾經將手機開機聯絡被告家人
        ，並將手機通訊錄交付他人觀看等情（本院卷第95頁至
        第98頁），核與證人高毓璟所證：「我個人沒有把它（
        手機）打開，是教會的牧師把手機打開，（牧師）給我
        被告的家人資料」、「手機拿回來的時候，有一段時間
        是放在牧師那裡」云云（本院卷第71頁），明顯不同，
        應屬推託，足認證人高毓璟之證詞，並非真誠可信。事
        實上，本案全部供述證據比對通聯紀錄結果，如捨棄高
        毓璟之證詞，被告、告訴人、證人張懷文、黃福國之陳
        述即可與通聯紀錄內容相互吻合。因此，以證人高毓璟
        之證詞作為認定被告犯罪之基礎，並非允洽。
      6.根據以上5 點所述，告訴人手機遺失當時，除被告在遺
        失地點外，另有其他人可能出入現場，犯罪嫌疑人不只
        被告一人。而被告於99年5 月間，交付iPhone手機1 支
        及SIM 卡給高毓璟，但所交付之手機及SIM 卡，並非告
        訴人失竊之手機及SIM 卡，而為自己使用之手機及SIM
        卡。又高毓璟於99年8 月間，將告訴人所遺失之手機及
        SIM 卡交還告訴人，但交還之手機及SIM 卡，為高毓璟
        另由其他方式取得，其取得方式查無與被告之關聯。再
        證人高毓璟本身證詞之可信度不足，且對被告所為指證
        ，不符其他證人之證詞及通聯紀錄之內容。因此，被告
        之竊盜犯嫌，尚屬未能證明。
（五）公訴意旨另認被告於99年5 月18日已將手機交付高毓璟，
      但根據通聯紀錄顯示，被告於99年5 月18日以後，仍持續
      使用自己購買之iPhone手機，因認被告交付高毓璟之手機
      ，不可能為被告自己之手機，而應為所竊得之告訴人540
      序號手機等情。茲就相關通聯記錄，分析如下：
      1.被告使用之門號，為遠傳電信0000000000號、威寶電信
        0000000000號，被告於99年3 月間購得之iPhone手機，
        則為前述480 序號手機之事實，業據被告陳明無誤（本
        院卷第22頁），且經證人張懷文證述屬實（本院卷第94
        頁），並有行動電話基本使用者查詢資料附卷可查（偵
        查卷一第45頁），又有上述門號及序號手機之通聯紀錄
        可供交互比對（偵查卷二第32頁以下、偵查卷一第128
        頁以下），合先確定。
      2.被告交付高毓璟手機後，高毓璟曾經開機使用之事實，
        業據認定如前。因此，被告購得之480 序號手機，於99
        年5 月18日至99年5 月29日，仍有使用記錄一節，雖經
        通聯記錄證明無誤（偵查卷一第196 頁至第199 頁），
        但並不能證明為被告占有使用該手機。反之，被告如果
        竊取告訴人手機後交付高毓璟，則告訴人540 序號手機
        之通聯記錄上，應當出現99年5 月18日至99年5 月29日
        高毓璟開機使用之通聯記錄，但經查詢540 序號手機之
        通聯記錄，卻全無99年5 月份之通聯記錄（偵查卷二第
        29 頁 ），足認被告交付高毓璟之手機，並非540 序號
        手機。
      3.公訴意旨認為被告交付高毓璟手機之時間為99年5 月18
        日，但本案偵查開始於99年8 月份，事過境遷，眾人對
        於日期之記憶難期精準，已如前述，實無法斷定99年5
        月18日此一確切交付手機日期。公訴意旨根據上述時間
        進行推論，未必得宜。
      4.被告購得之480 序號手機，於99年4 月份至5 月中旬為
        止，經常保持開機狀態，且通話或收發簡訊堪稱密集，
        但自99年5 月中旬起，話務量大幅減少，至99年5 月24
        日以後，僅有一通來自0000000000田春子之受話紀錄，
        其餘皆為零星收受簡訊，行動電話之使用模式大幅轉變
        ，有通聯紀錄及行動電話使用者基本資料可查（偵查卷
        一第128 頁至第199 頁、本院卷第80頁，又通聯紀錄中
        受話之代碼為MTC 、簡訊之代碼為SMS ）。因此，被告
        所稱99年5 月份將480 序號手機交付高毓璟之事實，據
        此有所佐證。
      5.被告購得之480 序號手機，自99年5 月24日以後，通聯
        紀錄顯示之基地台僅二處，其一為臺北市○○區○○路
        七段108 號屋頂；其二為臺北市○○區○○路9 號屋頂
        ，有通聯紀錄可查（偵查卷一第196 頁、第197 頁）。
        而前者接近高毓璟位在臺北市○○區○○街之住處，與
        被告查無地緣關係，後者則緊鄰教會，但證人傅聖涵、
        高毓璟、黃福國均稱被告於99年5 月底鮮少前往教會等
        語（本院卷第70頁、第99頁）。因此，由通聯紀錄顯示
        之基地台位置，被告確將購得之480 序號手機交付高毓
        璟占有之事實，更屬確定。
      6.99年5 月29日21時16分起，被告原使用之0000000000門
        號又開始大量通話，但改用序號000000000000000 號之
        手機，使用之基地台及使用頻率又回復以往被告大量使
        用之模式，480 序號手機則再無使用情形，有上開門號
        之通聯紀錄可查（偵查卷一第197 頁、偵查卷二第185
        頁以下）。此與證人張懷文所稱99年5 月29日取回SIM
        卡後過戶被告一節相符（本院卷第94頁、第95頁），故
        被告確已不再使用480 序號手機一節，即無疑義，並可
        佐證480 序號手機已交付高毓璟之事實。
      7.告訴人失竊之540 序號手機，自99年5 月1 日遺失次日
        起至99年6 月30日為止，已無通聯紀錄可查（偵查卷二
        第29頁），無法得知540 序號手機遺失後至告訴人取回
        為止之占有情形。
      8.根據上述通聯紀錄分析結果，公訴意旨所認被告不可能
        交付480 序號手機予高毓璟一節，與證據容有出入，通
        聯記錄適足以證明被告將480 序號手機交付高毓璟，並
        由高毓璟於5 月底在教會等處占有480 序號手機之事實
        。至於告訴人540 序號手機遺失後如何流入高毓璟之占
        有當中，則非通聯紀錄可得證明。
（六）綜上所述，告訴人所有540 序號手機於99年4 月30日遺失
      後，又於99年8 月初由高毓璟處尋回，理應由高毓璟合理
      解釋手機之來源，但高毓璟所稱540 序號手機來自被告一
      節，除高毓璟欠缺可信度之陳述外，別無其他證據可資證
      明，而被告所稱將自己之480 號序號手機交付高毓璟一節
      ，則與事證相符。故告訴人手機遺失至尋回過程當中，與
      被告尚查無任何關聯。此外，又查無其他積極證據足認被
      告竊取告訴人540 序號手機之事實，參照前述法律規定及
      最高法院判例意旨，應為被告無罪之判決。
五、此外，本案審理過程中，發現被告或可能涉有難以清楚查證
    之侵占罪嫌，高毓璟則可能涉有贓物或竊盜罪嫌，檢察官並
    有意口頭追加被告侵占罪嫌部分，經本院勸阻。由於被告已
    大致歸還欠款，且被告及高毓璟二人均於本案偵審過程中屢
    受訴訟程序之紛擾，二人又正值青春茂盛極富活力之人生階
    段，故本案告一段落後，上開部分再由檢察官酌情考量有無
    犯罪嫌疑及應為如何之處理，附此敘明。
據上論斷，應依刑事訴訟法第301 條第1 項，判決如主文。
本案經檢察官黃仙宜到庭執行職務。
中    華    民    國   100    年    12    月    7     日
                  刑事第五庭法  官  陳介安
以上正本證明與原本無異。
如不服本判決應於收受送達後10日內向本院提出上訴書狀，並應
敘述具體理由。其未敘述上訴理由者，應於上訴期間屆滿後20日
內向本院補提理由書( 均須按他造當事人之人數附繕本)「 切勿
逕送上級法院」。
                            書記官  桂大永
中    華    民    國   100    年    12    月    8     日